---
title: "Rによるグラフ基礎"
author: ["Kumakt"]
date: 2020-07-13T21:13:14-05:00
categories: ["R"]
tags: ["R Markdown", "ggplot", "regression"]
output: 
  toc: TRUE  #toc(table of contents)を自動生成するかどうか。論理値。
  toc_depth: 3  #tocで拾う見出しレベルを指定。数値。
  toc_float: TRUE  #tocをページ冒頭ではなくサイドメニューとして浮かせて表示させるかどうか
number_sections: FALSE  #見出しに通し番号をつけるかどうか
---

```{r setup, include=FALSE}
knitr::opts_chunk$set(collapse = TRUE)
```


### 一般事項

Rにはグラフを書く上でおもに２つの方法がある。

デフォルトのgraphicsで扱うplot関数などとggplot2パッケージによる方法である。

ここでは医学系でよく扱うグラフをggplot2を実装する。


### データの準備


あるA市とB市で収縮期血圧を調査した設定で架空データを作成する。


```{r}
set.seed(125) # 乱数の固定のシード
a <- rnorm(n = 100, mean = 140, sd = 10)
b <- rnorm(n = 100, mean = 60, sd = 5 )
c <- rep(c("A_city","B_city"),50)
d <- rbinom(n = 100, size = 1, prob = 0.6)  # ここでは男性の割合を0.6として二項分布によるランダム値の作成
study <- data.frame(a,b,c,d)
name  <- c("SBP", "Age", "City", "Sex") 
colnames(study) <- name
# 性別は二値なのでデータ型を変換する
study$Sex <- as.factor(study$Sex)
study$Sex <- factor(study$Sex,levels = c(1,0),
                  labels = c("Male","Female"))
```


### データの確認

```{r}
summary(study)
```


### 散布図

ggplotでは要素を追記していく形が基本となる。

散布図で連続変数同士の関係をみる。

例えば年齢と収縮期血圧の関係を見たい場合

```{r}
library(ggplot2)
ggplot(data = study, aes(x = Age, y = SBP, colour = City)) +   
# ここがベースで、使用するデータ、軸、およびcolourを指定することでカテゴリーごとに色分けできる
  geom_point(size = 4) +   # 散布図にするという指定
  xlab("Age") +    # x軸ラベルの命名
  ylab("SBP") +    # y軸ラベルの命名
  ggtitle("SBP調査") +  # グラフタイトルの命名
  theme_bw()  
```


A市もB市も同じくらいばらついていそうである。


### 箱ひげ図


離散型の変数と連続型の変数の関係をみるために使う。

箱ひげ図により統計量(平均値、標準偏差)も一緒に図示できる。


```{r}
ggplot(data = study, aes(x = City, y = SBP, colour = City)) +
  geom_boxplot() +   # ここがboxplotに変わっただけ
  geom_jitter() +    # 各点のばらつきを追加する
#  geom_point(size = 3, alpha = 0.5) +
  xlab("Age") + 
  ylab("SBP") + 
  ggtitle("SBP調査") + 
  theme_bw()
```


### バイオリンプロット

バイオリンプロットによりデータの分布の密度も可視化することができる。

```{r}
# バイオリンプロットも描くことができる
ggplot(data = study, aes(x = City, y = SBP, colour = City)) +
  geom_violin() +
  xlab("Age") + 
  ylab("SBP") + 
  ggtitle("SBP調査") + 
  theme_bw()
```



### ヒストグラム

連続変数などの分布をみる。

ここでは両方の都市での年齢の分布を示している。


```{r}
# ヒストグラム
ggplot(data = study, aes(x = Age)) +
  geom_histogram(binwidth = 2) + # ヒストグラム描きます、階級値は2にしますという宣言
  facet_wrap(~City)  # 群別の図を書くことができる
```


### 棒グラフ

今回のデータでは必要性が乏しいが

```{r}
ggplot(data = study, aes(x = City, y = SBP, fill = Sex)) +
  geom_bar(stat = "identity", position = "dodge") +
  xlab("Sex") +
  ylab("SBP")
```
