---
# Documentation: https://sourcethemes.com/academic/docs/managing-content/

title: "Logistic回帰の実装"
subtitle: ""
summary: "Logistic回帰の実装について簡単に"
authors: [Kumakt]
tags: ["GLM"]
categories: ["R"]
date: 2020-07-14T22:46:04+09:00
lastmod: 2020-07-14T22:46:04+09:00
featured: false
draft: false
math: true

# Featured image
# To use, add an image named `featured.jpg/png` to your page's folder.
# Focal points: Smart, Center, TopLeft, Top, TopRight, Left, Right, BottomLeft, Bottom, BottomRight.
image:
  caption: ""
  focal_point: ""
  preview_only: false

# Projects (optional).
#   Associate this post with one or more of your projects.
#   Simply enter your project's folder or file name without extension.
#   E.g. `projects = ["internal-project"]` references `content/project/deep-learning/index.md`.
#   Otherwise, set `projects = []`.
projects: []
---

### パッケージの読み込み

今回はパッケージに付属のデータを用いる。

```{r message=FALSE, warning=FALSE}
# 必要なパッケージの読み込み
library(ggplot2)
library(dplyr)
library(ggfortify)
library(DAAG)
```


### データの確認

```{r}
# データの確認
data("head.injury")
summary(head.injury)
str(head.injury)
## 分布や欠損、各変数の型を確認しておく
```


- DAAGパッケージに付属のデータセット

軽度の頭部外傷のデータセット

- 3121名、11列をもつ。

以下、変数名

- age.65：0 = under 65, 1 = over 65

- amnesia.before : 受傷前についての健忘(記憶があるか)
amnesia before impact (less than 30 minutes = 0, more than 30 minutes =1).

- basal.skull.fracture : 頭蓋亭骨折(0 = no fracture, 1 = fracture).

- GCS.decrease : 意識レベル低下
Glasgow Coma Scale decrease (0 = no deterioration, 1 = deterioration).

- GCS.13 : 最初の意識レベル initial Glasgow Coma Scale (0 = not ‘13’, 1 = ‘13’).

- GCS.15.2hours : けがをして2時間後の意識レベル
Glasgow Coma Scale after 2 hours (0 = not ‘15’, 1 = '15').

- high.risk : 神経学的な介入が必要かどうか医師による判断
assessed by clinician as high risk for neurological intervention (0 = not high risk, 1 = high risk).

- loss.of.consciousness : 意識消失の有無(0 = conscious, 1 = loss of consciousness).

- open.skull.fracture : 開放性頭蓋骨骨折(0 = no fracture, 1 = fracture)

- vomiting : 嘔吐の有無(0 = no vomiting, 1 = vomiting)

- clinically.important.brain.injury : CTで臨床的に重要な急性期の脳所見があるかどうか
any acute brain finding revealed on CT (0 = not present, 1 = present).

<References>

Stiell, I.G., Wells, G.A., Vandemheen, K., Clement, C., Lesiuk, H., Laupacis, A., McKnight, R.D., Verbee, R., Brison, R., Cass, D., Eisenhauer, M., Greenberg, G.H., and Worthington, J. (2001) The Canadian CT Head Rule for Patients with Minor Head Injury, The Lancet. 357: 1391-1396.

＜今回のモデル＞

目的変数：CT所見に何か異常があるか

興味のある説明変数：健忘の有無

として多変量ロジスティック回帰モデルを作成する。

### モデルの作成

```{r}
# モデルの作成
# glm関数は一般化線形モデルに用いる関数で、familyで自分が使いたい分布を指定する。
#今回は二値変数がアウトカムなので二項分布に従い、リンク関数はlogitなので以下のようになる

model <- glm(clinically.important.brain.injury ~ amnesia.before  + age.65 + GCS.decrease + GCS.15.2hours + GCS.13 + high.risk + loss.of.consciousness + vomiting,family = binomial(link = "logit"),data = head.injury)
```


### 結果の確認

```{r}
# モデルの結果確認
summary(model)
```


各変数の係数を確認する。

値をオッズ比へ変換する。

```{r}
# オッズ比と95%信頼区間の確認
result_odds <- as.data.frame(cbind(exp(summary(model)$coefficient[,1]),exp(confint(model))
                                    ,summary(model)$coefficient[,4]))
# result_oddsというデータフレームの列名を名付ける
names(result_odds) <- c("Odds ratio","lower 95%CI","upper 95%CI","P value")
# 小数点２桁で結果を表示
round(result_odds,2)
```


### モデルの評価

```{r}
library(pROC)
ROC <- roc(response=head.injury$clinically.important.brain.injury, predictor=model$fitted.values)
ROC
plot(ROC)
```


ROC(C統計量)は0.837くらいで今回のモデルの当てはまりはよさそうである。

「怪我の前の記憶喪失(健忘)」と「CT所見に何かしら異常が見つかるか」の関係をみることが今回の目的であり、<br>
最終結果はオッズ比 1.83,  95%CI	1.32 - 2.53となり、受傷時の健忘はCTの異常所見の発見に影響があると言える。



