---
# Documentation: https://sourcethemes.com/academic/docs/managing-content/

title: "Rによる生存時間解析の実装"
subtitle: ""
summary: "Rによる生存時間解析の実装について簡単に"
authors: [Kumakt]
tags: ["生存時間解析"]
categories: ["R"]
date: 2020-07-15T22:16:38+09:00
lastmod: 2020-07-15T22:16:38+09:00
featured: false
draft: false
math: true

# Featured image
# To use, add an image named `featured.jpg/png` to your page's folder.
# Focal points: Smart, Center, TopLeft, Top, TopRight, Left, Right, BottomLeft, Bottom, BottomRight.
image:
  caption: ""
  focal_point: ""
  preview_only: false

# Projects (optional).
#   Associate this post with one or more of your projects.
#   Simply enter your project's folder or file name without extension.
#   E.g. `projects = ["internal-project"]` references `content/project/deep-learning/index.md`.
#   Otherwise, set `projects = []`.
projects: []
---

#### パッケージの読み込み

- まずパッケージを読み込む

```{r}
# パッケージの読み込み
library(survival)
library(magrittr)
```


#### データの確認

- summary関数とstr関数を用いる。

- 必要に応じてグラフなどを書いてデータの分布を調べる。


```{r}
head(myeloid, n = 5)
```


先頭5行の表示


```{r}
summary(myeloid)
# データの型確認
str(myeloid)
```


ここで使うデータは、パッケージに付属のデータ：白血病患者に対する治療のA/Bでの効果を調べるデータ

- id: subject identifier, 1-646, 
- trt: treatment arm A or B,  
- sex: f=female, m=male,  
- futime: time to death or last follow-up,  
- death:  1 if futime is a death, 0 for censoring,  
- txtime: time to hematropetic stem cell transplant
- crtime:  time to complete response,  rltime:  time to relapse of disease

今回は治療A/Bと死亡までの差をみる

欠損値が存在しているが、今回の解析には影響を与えない。


#### 生存時間解析の準備

```{r}
ge.surv <- Surv(myeloid$futime, myeloid$death)
head(ge.surv, n = 10)
```
 
+はイベント打ち切り、無印はイベントがなかったことを示す

```{r}
#myeloid %>% 
  Surv(myeloid$futime, myeloid$death)
```



#### Kaplan-Meier法

```{r include=FALSE}
ge.model <-survfit(Surv(futime,death) ~ trt, data = myeloid)
summary(ge.model)
```


- ノンパラメトリック法による生存時間を当てはめる関数 survfit

- デフォルトはカプラン・マイヤー推定法


#### 生存曲線を描く

```{r}
plot(ge.model,lty=1:2,xlab = "Survival time", ylab = "Overall survival", col = 1:2) %>% legend(locator(1),c("A","B"), lty=c(1,2))

## 実際に描くときはlegendを併記するとグラフに追記できる
```

うまくlegendが追加できない。ggplot2を使って記載する方法もある。

ggplotを用いてカプランマイヤー曲線を描く。

ggplotはdata.frame型を使わなければならないので、fortifyを定義してやる必要がある。

```{r}
fortify.survfit <- function(survfit.data) {
  data.frame(time = survfit.data$time,
             n.risk = survfit.data$n.risk,
             n.event = survfit.data$n.event,
             n.censor = survfit.data$n.censor,
             surv = survfit.data$surv,
             std.err = survfit.data$std.err,
             upper = survfit.data$upper,
             lower = survfit.data$lower,
             strata = rep(names(survfit.data$strata), survfit.data$strata))
}

head(ggplot2::fortify(ge.model))
```


```{r}
library(ggplot2)

ge.model %>% ggplot() + geom_line(aes_string(x = 'time', y = 'surv', colour = 'strata')) + 
  geom_ribbon(aes_string(x = 'time', ymin = 'lower', ymax = 'upper', fill = 'strata'), alpha = 0.5) + 
  ylim(0,1) +
  xlab("survival time") + ylab("survival rate") + ggtitle("Kaplan-Meier曲線")
#+ scale_y_continuous(labels = scales::percent)
```


打ち切りも表したいときは、

```{r}
ge.censor <- ggplot2::fortify(ge.model)  
```


```{r}

ge.censor %>% ggplot() + geom_line(aes_string(x = 'time', y = 'surv', colour = 'strata')) + 
  geom_ribbon(aes_string(x = 'time', ymin = 'lower', ymax = 'upper', fill = 'strata'), alpha = 0.5) + 
  geom_point(data = ge.censor[ge.censor$n.censor > 0,],
             aes_string(x = 'time', y = 'surv'), shape = '+', size = 2) +
  ylim(0,1) +
  xlab("survival time") + ylab("survival rate") + ggtitle("Kaplan-Meier曲線")
```


Kaplan-Meier曲線を見る限り、比例ハザード性は保たれているようである。


#### ログランク検定

AとBによる生存曲線を比較する。

```{r}
survdiff(Surv(myeloid$futime, myeloid$death) ~ myeloid$trt)
```


帰無仮説は「両群の生存曲線に差がない」である。

今回の結果はp値=0.002であり生存曲線に差があるという結果になる。

ただし、ログランク検定では患者の背景因子などは調整されていない。


#### Cox比例ハザード

先に描いた生存曲線から比例ハザード性は保たれていると考えられる。

今回は性別くらいしか調整する変数はないが、それを加えて解析を行う。

```{r}
model.cox <- coxph(Surv(futime, death) ~ trt + sex, data = myeloid)
summary(model.cox)
```


性別による生存率に違いはない。

治療BについてはHR 0.699 (95%CI 0.560 - 0.872)という結果で、治療B群の方が死亡率を有意に低下させる。




【参考文献】

ggplotでカプランマイヤー曲線を描く際に、こちらのサイトを参考にさせていただいた。

http://sinhrks.hatenablog.com/entry/2014/10/04/195825



