---
# Documentation: https://sourcethemes.com/academic/docs/managing-content/

title: "Tidyな医療系データ処理"
subtitle: "Tidy系でのデータ処理"
summary: "医療系データでTidyな解析を行う"
authors: [Kumakt]
tags: ["Tidy","サブグループ解析"]
categories: ["R"]
date: 2020-09-27T15:38:38+09:00
lastmod: 2020-09-27T15:38:38+09:00
featured: false
draft: true

# Featured image
# To use, add an image named `featured.jpg/png` to your page's folder.
# Focal points: Smart, Center, TopLeft, Top, TopRight, Left, Right, BottomLeft, Bottom, BottomRight.
image:
  caption: ""
  focal_point: ""
  preview_only: false

# Projects (optional).
#   Associate this post with one or more of your projects.
#   Simply enter your project's folder or file name without extension.
#   E.g. `projects = ["internal-project"]` references `content/project/deep-learning/index.md`.
#   Otherwise, set `projects = []`.
projects: []
---

## テーマ

- Tidyなデータ処理についてはWebに有用な情報がたくさんある。
- 医療系のデータについて具体例がないため仮想データで解析してみる。

## パッケージの読み込み

```{r message=FALSE}
library(dplyr)
library(magrittr)
library(tidyverse)
library(broom)
```


## データの作成

- 架空データを作成：CKD患者さんにRAS阻害剤を投与した場合の１年後End_stage_CKDの有無を調べたデータ
- 簡単のため時間は無視

```{r}
set.seed(125) # 乱数の固定のシード
a <- rnorm(n = 200, mean = 140, sd = 10 )
b <- rnorm(n = 200, mean = 60, sd = 5 )
c <- rep(c("A_hosp","B_hosp"),100)
d <- c( rep("Stage4",75), rep("Stage3b",70), rep("Stage3a",55))
e <- rbinom(200,1,0.6)
f <- rbinom(200,1,0.4)
g <- rbinom(200,1,0.25)
h <- rbinom(200,1,0.3)
study <- data.frame(a,b,c,d,e,f,g,h)
name  <- c("SBP", "Age", "Hospital","CKD","Sex","RAS_inhibitor","DM","End_stage_CKD") 
colnames(study) <- name
```

- イメージとしては２つの病院でCKD3a以上の200人のデータを調べたデータ

## data確認

```{r}
summary(study)
str(study)
```

おおむねイメージ通りのデータ

# tidy modelによる解析:全体の解析

## model作成

```{r}
formula_ckd = c(End_stage_CKD ~ RAS_inhibitor + Age + Sex + DM + CKD) %>% 
  enframe("model_no","formula")
formula_ckd
```

## 解析

```{r}
overall_result = formula_ckd %>% 
  mutate(model = map(formula,glm,family = binomial(link = "logit"),data=study),
         tidied = map(model,tidy),
         confint = map(model,confint_tidy),
         glanced = map(model, glance))
```


```{r}
overall_result
```

## 結果表示：全体

```{r}
overall_coef = overall_result %>% 
  select(model_no, tidied, confint) %>% #係数と95%CIを含む
  unnest() %>% 
  mutate_if(is.double,exp) %>%
  mutate_if(is.double, round, digits=2) 
```


```{r}
library(DT)
datatable(overall_coef)
```

こうするとestimateとCI以外にもp値なども指数化されることに注意


## サブグループ解析:CKDstage毎
## 解析

```{r}
sub_CKD = study %>%
  group_by(CKD) %>%
  nest() %>% 
  mutate(model_glm = map(data,
                         ~ glm(End_stage_CKD ~ RAS_inhibitor + Age + Sex + DM,family = binomial()
                               ,data= .)))
```


## 結果確認

全体とやや方法が違うようにしている

```{r}
## 結果
sub_CKD %<>% mutate(coefs = map(model_glm,tidy))
sub_CKD$coefs
## 95%CI 
sub_CKD %<>% mutate(confint = map(model_glm,confint_tidy))
sub_CKD$confint
```

## まとめて表示

```{r message=FALSE}
df <- sub_CKD %>% 
  select(CKD, cols = c(coefs,confint)) %>%
  unnest() %>% 
  filter(term != "(Intercept)") %>% # 切片は無視
  mutate_if(is_double,round,digits =2) %>%
  mutate_if(is.double,exp) #95CIと係数をexp変換したいとき

df
```


```{r}
datatable(df)
```

今回もestimateとCI以外にも指数化されていることに注意

この方法の良い点はいろいろあるがサブグループ解析をする際になどに可読性がよくなる点である。

今回もデータをグループ毎に分割して解析すると、その分だけスクリプトが長くなり可読性が低下する。

それを防ぐことができる。

